臺灣桃園地方法院交通事件裁定　　　　 96年度交聲字第369號
原處分機關　臺北市交通事件裁決所
異　議　人　甲○○
上列受處分人因違反道路交通管理處罰條例案件，不服臺北市交
通事件裁決所民國96年5 月21日所為之處分（原處分案號：北市
裁三字第裁22—A3L021547 號），聲明異議，本院裁定如下：
    主  文
異議駁回。
    理  由
一、原處分意旨略以：異議人即受處分人甲○○於民國96年3 月
    10日14時7 分許，將其所有車牌號碼6453—DM號自用小客車
    ，在臺北市○○○路與長沙街2 段路口上「身心障礙專用停
    車格」內違規停車，經臺北市政府警察局交通警察大隊警員
    逕行舉發「於身心障礙專用停車位違規停車」，並填製北市
    警交大字第A3L021547 舉發違反道路交通管理事件通知單，
    異議人不服於96年4 月10日（應到案日期為96年4 月11日）
    向臺北市交通事件裁決所（下稱原處分機關）提出申訴，經
    原處分機關函請舉發單位調查結果，仍認異議人有上開違規
    行為，是原處分機關乃依道路交通管理處罰條例第56條第1
    項第10款之規定，裁處異議人罰鍰新臺幣（下同）1,200 元
    。
二、本件異議意旨略以：異議人確有於96年3 月10日14時7 分許
    ，將車牌號碼6453—DM號自用小客車停放於臺北市○○○路
    與長沙街2 段口之殘障停車格內，異議人於下車前有將「專
    用停車位識別證」置於前擋風玻璃下，惟異議人所有之自用
    小客車遭他車輛撞擊後，致使該識別證掉落在副駕駛座下面
    ，遂被視為未放置識別證而遭拖吊，異議人趕至重慶保管場
    後，發現識別證確實掉落在車內地板，於未開啟車門前，隨
    即請保管場承辦人員當面檢查有無放置該識別證，然該承辦
    人員卻以只需繕具陳述單即可為由，敷衍了事，致原處分機
    關仍依道路交通管理處罰條例第56條第1 項第10款之規定，
    裁處異議人，是原處分之處罰顯有不當，爰依法聲明異議，
    請求撤銷原處分云云。
三、按在設有殘障者專用停車標誌處所，非殘障用車不得停車，
    道路交通安全規則第112 條第2 項第5 款定有明文。另按汽
    車駕駛人停車時，有於身心障礙專用停車位違規停車者，處
    600 元以上1,200 元以下罰鍰；第1 項第10款應以最高額處
    罰之，道路交通管理處罰條例第56條第1 項第10款、第4 項
    就此亦分別定有明文。又內政部依據身心障礙者保護法第48
    條第2 項所頒訂之身心障礙者專用停車位設置管理辦法第9
    條第1 項規定「使用身心障礙者專用停車位者，除掛有專用
    牌照之車輛外，應將專用停車位識別證置於汽車擋風玻璃明
    顯處或黏貼於機車車首，以供查核檢驗」。
四、經查：
  (一)本件異議人於96年3 月10日14時7 分許，將其所有車牌號碼
    6453—DM號自用小客車，停放在臺北市○○○路停車場之身
    心障礙專用停車位，且舉發當時上開車輛之擋風玻璃處並未
    置有身心障礙者專用停車位識別證等情，業據異議人於本院
    調查時坦承不諱，並據證人乙○○於本院調查時結證屬實，
    是此部分之事實，堪認屬實。
  (二)查異議人領有身心障礙者專用停車位識別證等情，業經異議
    人提出專用停車位識別證影本以資證明，異議人雖以前詞置
    辯，惟據證人即舉發員警乙○○於本院調查時具結證稱：當
    時該車是停在身心障礙停車格，舉發當時伊沒有發現異議人
    有放置身心障礙停車證，伊有檢查該車的駕駛座或副駕駛座
    ，都沒有發現證件有掉落在車內，伊沒有注意到異議人所有
    支自用小客車有遭撞擊的痕跡，但是異議人所有之自用小客
    車與前後停放之車輛，均有相當的間隔距離等語（見本院96
    年10月18日筆錄），並有現場照片9 幀附卷可佐，觀諸現場
    照片所示，異議人所有之自用小客車與前後停放之車輛均有
    相當之距離，且異議人所有之自用小客車並無遭他車撞擊之
    痕跡，參酌證人乙○○與異議人無任何仇隙，衡諸常情，證
    人乙○○應無設詞誣陷異議人，而致己身陷於偽證重罪危險
    之理，其所為證言自堪採信；另依本件卷存證據資料並無任
    何證據，足以證明證人乙○○上開證述係屬虛偽，亦無任何
    足以令人顯信其證述為不可採之品行證據或前科證據存在，
    本院自不得僅以證人乙○○為舉發本件之警察人員，而全盤
    抹煞其基於證人資格所證述內容，而員警舉發違反道路交通
    管理處罰條例所列違規事實，本質為行政處分，基於公務員
    為公法上行為具有公信力原則，該行政行為當可被推定為真
    正，其據以依法處分之事實認定亦為正確無誤，是異議人上
    開所辯，顯屬卸責之詞，不足採信。至證人丙○○於本院調
    查時雖證述：96年3 月10日14時許，異議人有開車載伊去臺
    北市○○街附近處理事情，並將車子停在西寧南路上，大概
    不到半小時的時間，回來的時候車子已經被拖吊了，到拖吊
    場時，因為停車時有放殘障專用停車位識別證，但是證件掉
    在副駕駛座的地板上，伊就去請櫃臺小姐來看，櫃臺小姐卻
    說只要填制式聲請書即可，並未跟伊一起去看證件有無掉在
    車內云云，惟證人丙○○係異議人之友人，且如上所述，異
    議人所有之自用小客車並無遭撞擊之痕跡，證人丙○○證述
    之內容，顯為偏頗異議人之詞，不足採信。
  (三)身心障礙者專用停車位設置管理辦法之立法目的，在於維護
    身心障礙者之合法權益及生活，保障其公平參與社會生活之
    機會，結合政府及民間資源，規劃並推行各項扶助及福利措
    施，立法機關乃於身心障礙者保護法第48條第2 項授權主管
    機關制定身心障礙者專用停車位設置管理辦法，以為有關行
    政機關依法行政之依據。考之身心障礙者專用停車位設置管
    理辦法第9 條、第14條規定應將專用停車位識別證置於汽車
    擋風玻璃明顯處之立法意旨，在於藉由專用停車位識別證之
    查核，以檢驗殘障車位實際佔用者之身分，確保使用殘障車
    位之人為身心障礙者，防止一般民眾駕駛身心障礙車輛或一
    般車輛而佔用殘障車位，破壞立法美意。是主管機關須為必
    要之管理措施，自應一體適用於所有身心障礙者，此如同道
    路交通管理處罰條例第14條第2 款規定行車執照應隨車攜帶
    ，具有同樣之規範目的。是汽車駕駛人縱領有身心障礙者專
    用停車位識別證，惟如其未依規定將專用停車位識別證置於
    汽車擋風玻璃明顯處，將使查核人員無法判定該車是否屬於
    已登記之身心障礙車輛，以及該車實際駕駛人是否為身心障
    礙者，於此情形，即應認其於身心障礙專用停車位違規停車
    。又道路交通管理處罰條例第56條第1 項第10款之規定係：
    「於身心障礙專用停車位違規停車。」並非「未領有身心障
    礙停車證者將汽車停放在身心障礙停車位」，是以如汽車駕
    駛人除所駕駛者係掛有專用牌照之車輛外，縱領有專用停車
    位識別證，但未依身心障礙者專用停車位設置管理辦法將識
    別證放置於車內擋風玻璃明顯處，仍屬違反該辦法第9 條之
    「規範義務」，而構成於身心障礙專用停車位「違規停車」
    。準此，本件執勤員警因未見異議人所有之車輛之前擋風玻
    璃明顯處有放置專用停車位識別證，而認異議人違規在身心
    障礙專用停車位停車，並加以開單舉發，於法自無不合。
五、綜上所述，異議人確有在上開時、地於身心障礙專用停車位
    停車，並未依規定放置專用識別證於車內擋風玻璃明顯處之
    違規行為。原處分機關依條例第56條第1 項第10款及違反道
    路交通管理事件統一裁罰基準表之規定，裁處異議人罰鍰1,
    200 元，核無違誤。本件異議人之異議為無理由，應予駁回
    。
據上論斷，應依道路交通管理處罰條例第87條第2 項、道路交通
案件處理辦法第19條，裁定如主文。
中　　華　　民　　國　　96　　年　　12　　月　　4 　　日
                  交通法庭  法　官　張淑華
以上正本證明與原本無異。
如不服本裁定，應於送達後5 日內，向本院提出抗告狀。
                            書記官　鄭嘉惠
中　　華　　民　　國　　96　　年　　12　　月　　10　　日
